臺灣高等法院花蓮分院民事裁定　　　　　　96年度抗字第10號
抗　告　人　吳明星企業有限公司
法定代理人　甲○
　　　　　　　　　　　（送達代收人　李文平律師
相　對　人　兆豐資產管理股份有限公司
法定代理人　乙○○
代　理　人　吳光陸律師
抗告人因與相對人兆豐資產管理股份有限公司間拍賣抵押物或質
物事件，對於臺灣花蓮地方法院中華民國95年11月1日95年度執
字第27號所為裁定提起抗告，本院裁定如下：
    主  文
抗告駁回。
抗告程序費用由抗告人負擔。
    理  由
一、原法院以該院95年度執字第27號拍賣抵押物或質物強制執行
    事件，就查封編號12、13號（即花蓮市○○街1之16號8、9
    樓，查封建號第3102、3103號）（下稱：系爭建物），與原
    建物1至7樓（下稱：原建物）在使用上並不具獨立性（8樓
    僅得由原建物電梯或樓梯出入，9樓則需由8樓之安全梯通往
    ，並且該2建號均需經1樓玄關外出），應屬於原建物之附屬
    建物，而為原建物抵押權效力，而准予執行查封拍賣。
二、抗告人不服原裁定提起抗告，認為: 系爭建物與原建物之情
    況完全相同，原建物得分層出售，系爭建物如非獨立建物，
    則原建物亦非獨立建物。且如認為通過1樓公共設施即非屬
    獨立建物，則恐怕所有公寓大廈均變成非獨立建物。故判斷
    是否為獨立建物並非以是否通過1樓玄關為準，而應視是否
    有使用上之經濟獨立性（非附屬其他樓層也不影響其他樓層
    之獨立使用）而定。系爭建物有獨立門牌及出入之電梯，與
    原建物之使用狀況完全相同，且有獨立電錶及用水，並非原
    建物之附屬建物，應屬於獨立建物等語。
三、按所有人於原有建築物之外另行增建者，如增建部分與原有
    建築物無任何可資區別之標識存在，而與之作為一體使用者
    ，因不具構造上及使用上之獨立性，自不得獨立為物權之客
    體，原有建築物之所有權範圍因而擴張，以原有建築物為擔
    保之抵押權範圍亦因而擴張。經查，原建物原來為銘星企業
    股份有限公司所有，設定抵押權時之法定代理人為甲○，甲
    ○嗣後另成立抗告人公司，並擔任法定代理人，其於原審陳
    稱：「設定抵押時，8、9樓並無加蓋，大約在83、84年間加
    蓋。」等語（原審卷(一)第177頁），故系爭建物係在原建物
    興建後1、2年之內才興建，且原建物原本即全部為銘星企業
    股份有限份公司所有，並無區分所有權關係存在，係嗣後始
    分層出售，才成立區分所有權關係，顯見系爭建物在興建之
    初並無獨立使用之意，抗告人主張原建物得分層出售，系爭
    建物如非獨立建物，則原建物亦非獨立建物，顯係倒果為因
    之說法，不足為取。再者，系爭建物係加建在原建物之上，
    無論使用電梯、樓梯，均須利用原建物1樓大門進出，並無
    獨立門戶、通道可供出入，且9樓為機房、大樓冷氣設備，
    系爭建物與原建物在使用上係結為一體，無從與原建物分離
    而單獨使用自不具使用上獨立性，僅具增加原建物之經濟使
    用功能目的，即應認係原建物之附屬建物，非為獨立之權利
    客體，揆諸前開說明，自應為被附屬之原建物所有權範圍擴
    張所及，以原有建築物為擔保之抵押權範圍亦因而擴張。綜
    上，原裁定認系爭建物為原建物抵押權效力所及而准予拍賣
    ，核無不合，抗告意旨指摘原裁定不當，求予廢棄改判，並
    無理由，應予駁回。
據上論結，本件抗告為無理由，依強制執行法第30條之1，民事
訴訟法第495條之1、第449條第1項、第95條、第78條，裁定如主
文。
中　　華　　民　　國　　96　　年　　2 　　月　　26　　日
                  審判長法  官  謝志揚
                        法  官  蔣有木
                        法  官  湯文章
以上正本係照原本作成。
如不服本裁定者，應於收受送達後十日內向本院提出再抗告狀（
僅以適用法規顯有錯誤，並經本院之許可者為限），並繳納再抗
告費新台幣1千元；其未表明再抗告理由者，應於提出再抗告後
十日內向本院補提理由書狀（均須按照他造當事人之人數附繕本
）。
抗告時應提出委任律師或其有律師資格之人之委任狀；委任有律
師資格者，另應附具律師及格證書及釋明委任人與受任人有民事
訴訟法第四百六十六條之一第一項但書或第二項所定關係之釋明
文書影本。
                       書記官  李德霞
中　　華　　民　　國　　96　　年　　2 　　月　　26　　日
